# 集团审计范围选择：集团审计中重要组成部分是否必须以法人为单位进行选取

提问人：kindnessever 时间：2019-11-16 22:44:08
请教实务中出现的一个问题，关于集团审计中重要组成部分范围的选择：
A 公司由上百家子公司构成，分属不同的业务板块，但只出具一个合并报告，我们在选择重要组成部分时出现一个问题：甲业务板块只存在一个法人单位，该法人单位存在 100 多家分公司，各分公司目前资金业务量都很少，只有总公司资金业务量大，由于其业务特殊性该板块被纳入全面审计范围，但我们只想将总公司纳入全面审计范围，分公司做财务报表审阅，是否有理论依据支撑。
希望大家能够提供一些建议，谢谢大家。

回答人：chenyiwei
合并报表主体内部是不考虑法人界限的。如果在你的案例中不需要单独出具该法人单位的审计报告，只需要出具其所属集团的合并审计报告，则在确定重要组成部分时，并不仅仅依据法人来做出选择。就主帖中的问题，理论上存在仅以该法人的总公司作为重要组成部分的可能性。但重要组成部分的确定包括定性和定量两方面，也要考虑其他分支机构所从事业务的特殊性和风险性，是否采用同样的内控制度等。

提问人：kindnessever 时间：2019-11-25 06:30:23
非常感谢陈版，另外再请教陈版一个问题，我们需要给被审计单位出具内部控制审计报告。但被审计单位预计在年底前管理模式将发生改变，在新的内控体系运行还未执行相当长的情况下，年终内控审计报告是否依据旧的内控体系运行是否有效来发表意见。

回答人：chenyiwei
不恰当，内控审计报告针对的是年末时点。依据年末已不再执行的旧内控体系发表意见无意义。

提问人：kindnessever 时间：2019-11-26 06:30:23
请教陈版，您认为针对这种情况我们应如何进行内部控制审计，进而对被审计单位内部控制发表审计意见。
比如年底公司的销售管理模式发生了变化，相当于现在处于一个新旧内控的交替阶段，我们如果对新内控进行测试，他运行时间不够长，我认为针对该内控获取的证据相对较少，但是旧内控确实正在被替代。

回答人：chenyiwei
只能考虑提请公司向交易所或国资委申请豁免本年度的内控审计。